【裁判字號】    96,上易,2585
【裁判日期】    970108
【裁判案由】    傷害
【裁判全文】
臺灣高等法院刑事判決                96年度上易字第2585號
上  訴  人  臺灣板橋地方法院檢察署檢察官
被      告  乙○○
上列上訴人因被告傷害案件，不服臺灣板橋地方法院96年度易字
第1087號，中華民國96年9月28日第一審判決（起訴案號：臺灣
板橋地方法院檢察署95年度偵字第25241號），提起上訴，本院
判決如下：
    主  文
原判決撤銷。
乙○○傷害人之身體，處拘役拾日，如易科罰金以新臺幣壹仟
元折算壹日，減為拘役拾伍日，如易科罰金以新臺幣壹仟元折算
壹日。
    事  實
一、乙○○於民國（下同）95年9月15日上午1時30分許，在臺北
    縣中和市○○街11號2樓之1甲○○住處，與甲○○因檳榔攤
    帳目問題發生爭執，竟基於傷害之犯意，抓住甲○○之左手
    撞擊上址銅門，致甲○○受有左上肢挫傷之傷害。
二、案經甲○○訴由臺北縣政府警察局中和分局報告臺灣臺北地
    方法院檢察署檢察官偵查後聲請簡易判決處刑。
    理  由
一、證據能力部分：按被告以外之人於審判外之言詞或書面陳述
    ，除法律有規定者外，不得作為證據；又被告以外之人於審
    判外之陳述，雖不符合同法第159條之1至第159條之4之規定
    ，但經當事人於審判程序同意作為證據，法院審酌該言詞陳
    述或書面陳述作成時之情況，認為適當者，亦得為證據。當
    事人、代理人或辯護人於法院調查證據時，知有第159條第1
    項不得為證據之情形，而未於言詞辯論終結前聲明異議者，
    視為有前項之同意，刑事訴訟法第159條第1項及第159條之5
    分別定有明文。查本判決下列所引用之各該被告以外之人甲
    ○○於審判外之陳述（包含書面陳述），皆屬傳聞證據，惟
    被告雖知上開證據資料為傳聞證據，但於準備程序及審判期
    日中均表示無意見而不予爭執，且迄至言詞辯論終結前亦未
    再聲明異議，審酌上開證據資料製作時之情況，尚無違法不
    當及證明力明顯過低之瑕疵，亦認為以之作為證據應屬適當
    ，故揆諸前開規定，爰逕依刑事訴訟法第159條之5規定，認
    前揭證據資料均例外有證據能力。
二、被告乙○○固坦承有於前揭時地與告訴人甲○○因檳榔攤帳
    目問題發生爭執等事實，惟否認傷害犯行，辯稱略以：「前
    往甲○○住處，是要與甲○○洽談解決檳榔攤帳目，卻遭告
    訴人拒絕並進而發生爭執，隨即想要離開，是告訴人不讓我
    離開，把手架在我所欲搭乘的計程車門上時，遭據報前往處
    理之員警拉開，告訴人手部之傷害，有可能是該時員警制止
    告訴人時所留下，並未拉告訴人的手撞擊該址銅門」等語。
    經查：
(一)、被告於前揭時間，由弟弟陳立興、友人黃傳福陪同前往告訴
    人甲○○住處，並因檳榔攤帳目問題與告訴人甲○○爭執之
    事實，迭據被告於偵查、原審坦承不諱（偵查卷第20頁、原
    審卷第21頁、第81頁），並經證人即告訴人甲○○於警詢、
    證人即告訴人之子許哲軒於偵查、原審、證人即被告之弟陳
    立興、證人即被告之友黃傳福於原審分別證述甚明（偵查卷
    第4頁至第7頁、第20頁至第21頁、原審卷第23頁至第24頁、
    第25頁至第28頁、第75頁至第78頁）。
(二)、告訴人甲○○於95年9月15日上開事件發生後，前往亞東紀
    念醫院驗傷結果，受有左上肢挫傷等傷害，有告訴人甲○○
    所提出之亞東紀念醫院診斷證明書附卷可稽，並有財團法人
    亞東紀念醫院96年7月24日亞歷字第0966410460號函暨所附
    之病歷在卷足參，是告訴人甲○○於前揭驗傷時確有左上肢
    挫傷等傷害，且被告乙○○有前述傷害事實，業據告訴人甲
    ○○於警詢及偵查、審理時指訴明確，核與證人許哲軒於偵
    查、審理證述情節相符（偵卷第20頁至第21頁、原審卷第75
    頁）。
(三)、證人即到場處理之員警徐榮釧於原審雖證稱：「（到場之後
    的情形？）到達現場後告訴人說是有人來找她談檳榔攤的事
    情，當時我見到三名男子，其中一位是被告，另兩名我不知
    道名字，我們到現場時，雙方已經沒有拉扯、肢體衝突，告
    訴人說當天是被告他們來找她談檳榔攤的事。當時告訴人沒
    有講被告有推她等語，是事後告訴人有講被告有打她，所謂
    的事後是指隔天告訴人才拿驗傷單來說要告被告，告訴人說
    她有撞到門，案發當天在現場時告訴人有跟我們說她被打了
    ，但是她沒有要提告訴。當時告訴人沒有明顯的外傷，是隔
    天拿驗傷單來，驗傷單上記載有瘀青」、「（你們之後如何
    處理本案？）告訴人說她被打，我們看她有沒有受傷，告訴
    人說沒有要提告，但告訴人不讓被告離開，我印象很深刻，
    被告要坐計程車離開時，告訴人手還架在計程車上不讓被告
    離開，我當時有跟告訴人講因為她沒有要提告，所以我們不
    能限制被告的自由，不可以阻止被告離開，後來告訴人才讓
    被告走。被告等人走了之後，我們警方才離開」、「（被告
    問：就你所看到的，告訴人有無拉扯我？）我只記得被告要
    離開的時候，告訴人有百般阻撓不讓被告離開，而且還把手
    架在計程車車門的地方不讓被告離開，是我們勸解之後，告
    訴人才把手放下，讓被告離開。至於告訴人有無拉扯被告，
    我不清楚」、「（告訴人手架在計程車上時，你們是不是原
    本拉不開告訴人？）是，我們拉了兩次，但後來告訴人有把
    手放下來」等語（原審卷第70頁至第73頁），足見員警前來
    處理時，為勸導告訴人甲○○勿阻止被告離開，雖有拉扯到
    告訴人甲○○手部，然證人徐榮釧為執勤司法警察，衡情不
    致於將告訴人甲○○手部拉成左上肢挫傷之傷害，況且，再
    參以告訴人甲○○所受之前開傷害係位在左手肘上方的左上
    臂位置，業據前開財團法人亞東紀念醫院函記載甚明，執勤
    員警如將告訴人甲○○之手拉開，所拉之部位，應在手腕而
    非左上肢，是告訴人甲○○所受之前開傷害，尚難認為係員
    警於前揭時地勸導並拉開告訴人時所致。
(四)、被告所舉之證人即被告之弟弟陳立興雖反而證稱係告訴人甲
    ○○抓被告之衣服，且拉壞有毀損問題等語，但證人陳立興
    為被告之弟弟，深夜與被告至告訴人甲○○住處爭執，其行
    為是否妥適已非無疑，況與被告同往之證人黃傳福另證稱沒
    有注意看到任何人去拉任何人之後，卻又稱告訴人有拉被告
    手臂不讓被告走等語，其所陳與證人陳立興所述不符，是證
    人陳立興與黃傳福前述所陳，並不足以為被告有利事證。
(五)、綜上，本件事證明確，被告所辯解尚非可取，其犯行堪以認
    定，應予依法論科。
三、論罪科刑部分：
(一)、核被告乙○○所為，係犯刑法第277條第1項之普通傷害罪。
    原審未審及此，以「告訴人甲○○前開傷害，尚難排除係員
    警於前揭時地勸導並拉開告訴人時所致，故該傷害是否為被
    告前開行為所造成已非無疑」等情，遽為被告無罪之諭知自
    難謂洽，檢察官上訴意旨以被告所為已該當於刑法第277條
    第1項之構成要件，有告訴人之指訴與驗傷單為依據外，復
    有證人許哲軒證述在卷等語，指摘原判決諭知無罪為不當非
    無理由，自應將原判決撤銷改判。
(二)、爰審酌被告於深夜夥同陳立興、黃傳福至告訴人甲○○之住
    處與之爭執，而為前述傷害行為之犯罪動機、目的與手段、
    被告所為造成告訴人受有左上肢挫傷之傷害，被告否認犯行
    之犯後態度等一切情狀，量處拘役拾日，並諭知如易科罰
    金以新臺幣壹仟元折算壹日。又被告行為時係在96年4月24
    日以前，且其本案宣告刑為有期徒刑一年六月以下，爰依中
    華民國96年罪犯減刑條例第2條第1項第3款、第3條、第7條
    、第9條、第10條之規定，減其宣告刑二分之一，為拘役拾
    伍日，並諭知如易科罰金以新臺幣壹仟元折算壹日。
據上論斷，應依刑事訴訟法第369條第1項前段、第364條、第299
條第1項前段，刑法第277條第1項、第41條第1項前段，刑法施行
法第1條之1，中華民國96年罪犯減刑條例第2條第1項第3款、第7
條、第9條，判決如主文。
本案經檢察官劉文水到庭執行職務。
中    華    民    國    97    年    1     月     8    日
                  刑事第十二庭  審判長法  官  蔡永昌
                                      法  官  陳榮和
                                      法  官  施俊堯
以上正本證明與原本無異。
不得上訴。
                                      書記官  孫佩琳
中    華    民    國    97    年    1     月     8    日
附錄：本案論罪科刑法條全文
中華民國刑法第277條（普通傷害罪）
傷害人之身體或健康者，處三年以下有期徒刑、拘役或一千元以
下罰金。
犯前項之罪因而致人於死者，處無期徒刑或七年以上有期徒刑；
致重傷者，處三年以上十年以下有期徒刑。


司法院資訊處製作；財團法人民間司法改革基金會備份。
